【裁判字號】    89,訴,214
【裁判日期】    900130
【裁判案由】    證券交易稅
【裁判全文】
高雄高等行政法院判決                              八十九年度訴字第二一四號
                              .
    原      告  甲○○
    訴訟代理人  丙○○
    被      告  財政部台灣省南區國稅局
    代  表  人  乙○○局長
    訴訟代理人  丁○○
右當事人間因證券交易稅事件，原告不服財政部中華民國八十九年六月三十日經台八
九訴字第一九七二四號再訴願決定，提起行政訴訟。本院判決如左：
    主  文
原告之訴駁回。
訴訟費用由原告負擔。
    事  實
一、事實概要：
    原告於民國八十六年九月十七日向案外人林勝雄購買三方建設開發股份有限公司
    （以下簡稱三方建設公司）股票一八、九七０股，實際成交金額新台幣（下同）
    一八、九七０、０００元，為證券交易稅條例第四條第三款規定之證券交易稅代
    徵人，應代徵證券交易稅額五六、九一０元。惟原告僅代徵一八、九七０元，致
    短代徵證券交易稅三七、九四０元。案經被告查獲，除發單向原告補徵證券交易
    稅三七、九四０元外，並依證券交易稅條例第九條第一項規定，處以應代徵未代
    徵之應納稅額十五倍之罰鍰五六九、一００元（計至百元為止）。原告就罰鍰部
    分不服，申經復查結果，未准變更，乃循序提起訴願及再訴願，遞遭決定駁回，
    遂提起本件行政訴訟。
二、兩造聲明：
  (一)原告聲明求為判決：
    (1)再訴願、訴願決定及原處分均撤銷。
    (2)訴訟費用由被告負擔。
  (二)被告聲明求為判決：
    (1)原告之訴駁回。
    (2)訴訟費用由原告負擔。
三、兩造之爭點：
    原告買受公司股票而短代徵證券交易稅三七、九四０元，被告依證券交易稅條例
    第九條第一項規定，處以應代徵未代徵之應納稅額十五倍之罰鍰五六九、一００
    元，是否妥適，此為兩造爭執之所在。
  甲、原告主張之理由：
    1.原告於八十六年九月十七日購入三方建設公司股票一八、九七０股，實際成交
      金額一八、九七０、０００元，因原告未經常買賣股票，對證券交易稅率不甚
      瞭解，導致短代徵三七、九四０元，申請復查，未獲變更，深感不服。
    2.所謂「過失」，乃「按其情節應注意，能注意，而不注意者」，原告因非經常
      買賣股票，固為事實，然各稅捐機關普設服務台為民服務者，亦是事實。原告
      於繳交本件之證券交易稅之前，曾向被告之服務人員詢問應繳之稅率，經服務
      人員告知稅率為千分之一，原告遂依其所告知之稅率向銀行繳納稅款，而銀行
      人員亦簽收無誤。然以銀行行員之專業，如當時對原告短徵證券交易稅予以拒
      收或要求原告更正，原告即不致發生短徵之情形。故原告之所以失察，乃在於
      對被告之服務人員及銀行行員的信賴，此與過失之情形，自不能畫上等號。
    3.原告據實申報股票交易之股數及實際交易金額，此為被告所不爭，故原告實無
      短漏證券交易稅之意圖。原告因信賴所得之資訊，致發生計算錯誤之情形，而
      原告於經被告通知後，即依法加計利息繳納完畢，然被告一再以本人不諳稅法
      ，一時失察，乃推斷原告有過失，完全否定其設立服務台之本旨，亦忽略原告
      據實申報繳納之事實。況且，被告對原告科罰之裁量權行使，應符合法規授權
      之目的，並應符合比例原則，請予原告最低倍數之處罰，以保原告合法之權益
      。
  乙、被告主張之理由：
    1.查原告於復查階段自承其因誤解代徵稅率為千分之一，短徵稅額三七、九四０
      元，至於原告是否曾向被告之服務台詢問，以及向銀行繳納稅款經行員簽收，
      尚不構成符合信賴保護之利益，原告亦不得以之作為其免除注意責任之藉口。
      ，且依行政法院三十年判字第二十號判例：「行政法則之違反不以有無故意而
      異其責任因之自不能以不明章則為希圖免罰之藉口」，是被告依首揭法條規定
      ，審酌原告違章情節，處其短徵稅額三七、九四０元十五倍之罰鍰五六九、一
      ００元，並無違誤，亦無逾越法律授權範圍，原告所訴核不足採。
    2.綜上，原告提起本件行政訴訟顯無理由，請將原告之訴駁回。
    理  由
一、按「證券交易稅向出賣有價證券人按每次交易成交價格依左列稅率課徵之：一、
    公司發行之股票及表明股票權利之證書或憑證徵千分之三。」、「證券交易稅向
    出賣有價證券人課徵，由代徵人於每次買賣交割之當日，按前條規定稅率代徵，
    並於代徵之次日，填具繳款書向國庫繳納之。」、「前條所稱之證券交易稅代徵
    人如左．．三、有價證券如係由持有人直接出讓與受讓人者，其代徵人為受讓證
    券人。」，證券交易稅條例第二條第一款及第三條第一項及第四條第三款定有明
    文。又「代徵人不履行代徵義務，或代徵稅額有短徵、漏徵情形者，除責令其賠
    繳並由該管稽徵機關先行發單補繳外，另處以應代徵未代徵之應納稅額十倍以上
    三十倍以下之罰鍰。」，復為同條例第九條第一項所明定。
二、本件原告於八十六年九月十七日向案外人林勝雄購買三方建設公司股票一八、九
    七０股，實際成交金額一八、九七０、０００元，依照證券交易稅條例第二條第
    一款之規定，依法應代徵證券交易稅額五六、九一０元，惟原告僅代徵一八、九
    七０元，致短代徵證券交易稅三七、九四０元，案經被告查獲等情，為兩造所不
    爭執，自堪信為真實。
三、原告買受公司股票而短代徵證券交易稅三七、九四０元，固據原告坦承屬實，惟
    主張伊因未經常買賣股票，對證券交易稅率不甚瞭解，且因誤信被告之服務人員
    告知應繳之稅率為千分之一，而伊於繳納稅款時，銀行行員亦未要求伊更正，致
    原告失察而發生短代徵之情形，要難謂有過失之行為云云，惟查：人民因違反法
    律上義務而應受之行政罰，係屬對人民之制裁，原則上行為人應有可歸責之原因
    ，故於法律無特別規定時，雖不以出於故意為必要，仍須以過失為其責任條件。
    但為維護行政目的之實現，兼顧人民權利之保障，應受行政罰之行為，僅須違反
    禁止規定或作為義務，而不以發生損害或危險為其要件者，推定為有過失，於行
    為人不能舉證證明自己無過失時，即應受處罰，此觀司法院釋字第二七五號解釋
    意旨自明。本件原告既無法具體指出其先前按稅率千分之一代徵系爭之證券交易
    稅，究係受被告所設服務台之何位服務人員之錯誤告知所致；抑且，買賣公司發
    行之股票及表明股票權利之證書或憑證，應按每次成交價格之千分之三課徵證券
    交易稅，證券交易稅條例第二條第一款定有明文，買賣交易股票之人殊難以不知
    法律為免罰之事由，從而原告自應推定為有過失而受處罰。是原告主張其短代徵
    證券交易稅之行為並無過失云云，要無可採。其次，代徵人不履行代徵義務或代
    徵稅額有短徵、漏徵情形者，除責令賠繳外，依證券交易稅條例第三條第一項及
    第九條第一項規定，由主管稽徵機關審酌違章情形按應代徵未代徵之應納稅額處
    十倍以上三十倍以下之罰鍰。原告因誤解代徵稅率為千分之一，致短徵稅額三七
    、九四０元，被告酌以裁處其短徵稅額十五倍之罰鍰計五六九、一００元，乃係
    斟酌原告違章情節之輕重及對社會危害性程度，在稅法規定罰鍰倍數範圍內行使
    其裁量權，核與比例原則並不違背，亦無逾越權限或濫用權力之情形。原告請求
    被告改以最低之倍數科罰云云，亦非可採。
四、綜上所述，本件被告所為原處分並無違誤，一再訴願決定遞予維持，洵無不合。
    原告起訴請求撤銷原處分及一再訴願決定，並無理由，應予駁回。
五、據上論結，本件原告之訴為無理由，爰依行政訴訟法第一百九十五條第一項後段
    、第九十八條第三項前段，判決如主文。
中      華      民      國      九十    年      一      月      三十    日
                                    高雄高等行政法院第三庭
                                            審判長法  官  林  茂  權
                                                  法  官  蘇  秋  津
                                                  法  官  邱  政  強
右為正本係照原本作成。
如不服本判決，應於送達後二十日內，向本院提出上訴狀並表明上訴理由，如於本判決
宣示後送達前提起上訴者，應於判決送達後二十日內補提上訴理由書（須按他造當事人
人數附繕本）。
中      華      民      國      九十    年      一      月    三十一    日
                                              法院書記官  涂  瓔  純


司法院資訊處製作；財團法人民間司法改革基金會備份。
